臺灣基隆地方法院瑞芳簡易庭民事判決　　93年度瑞簡字第68號
原　　　告　 乙○○○
即反訴被告
訴訟代理人　 郭百祿律師
反訴被告　　 甲○○
上二人共同
訴訟代理人　 羅子武律師
被　　　告
即反訴原告　 丙○○
訴訟代理人　 侯傑中 律師
上列當事人間請求損害賠償事件，本院於94年12月5日言詞辯論
終結，判決如下：
    主  文
被告應給付原告新臺幣貳萬壹仟佰伍拾元，及自民國九十三年
七月十三日起至清償日止，按年息百分之五計算之利息。
本判決第一項得假執行，但被告如以新臺幣貳萬壹仟佰伍拾元
為原告預供擔保後，得免為假執行。
原告其餘之訴及假執行之聲請均駁回。
本訴訴訟費用由被告負擔十五分之一，餘由原告負擔。
反訴原告之訴及假執行之聲請均駁回。
反訴訴訟費用由反訴原告負擔。
    事實及理由
甲、本訴部分：
一、原告起訴主張：被告於民國（下同）93年4月27日下午4時許
    ，在台北縣雙溪鄉○○村○○路11號前，因家族五份公田公
    墓經費收支問題與伊發生口角後，竟以拳頭毆打伊，致伊受
    有右側下巴2乘2公分挫瘀傷、右側胸部11乘4公分挫瘀傷、
    左側胸部10乘5公分挫瘀傷及左側前臂近手腕5乘3公分挫瘀
    傷等傷害。被告故意不法傷害伊之身體，為此，伊曾赴台北
    縣雙溪鄉衛生所、三軍總醫院就診，共支出醫療費用新台幣
    （下同）1,350元，自得請求被告賠償。又原告年屆68高齡
    遭被告以拳頭重毆，傷痕累累，夜夜難眠，精神上所受之痛
    苦更甚於身體上之痛苦，伊亦得依民法195條第1項規定，請
    求被告賠償所受之精神上損害300,000元，爰訴請被告給付
    301 ,350 元及自起訴狀繕本送達被告翌日起至清償日止，
    按年息百分之五計算之利息，並陳明願供擔保請准宣告假執
    行等語。
二、被告則辯稱：被告因犯傷害罪經鈞院判處拘役20日確定，該
    判決書內已明確認定原告與其夫甲○○同赴被告住所前方大
    聲叫罵，被告出門應對而發生肢體衝突，甲○○助原告抓住
    被告雙手，原告再抓住被告頭髮，從而，縱使在衝突中造成
    原告受傷，原告個人就傷害之發生，亦與有過失，被告不應
    負完全之責任。再者，原告所受傷勢輕微，其當日至衛生所
    診療即已足夠，並無再至三軍總醫院診療之必要，其於4月
    30日、5月11日至三軍總醫院看診之醫療費用共1,240元，非
    必要費用，且本件衝突起因於原告不斷辱罵被告所造成，實
    難認原告受傷後有任何非財產損失，故其請求慰撫金為無理
    由，又原告與其夫甲○○以誣告方式毀損被告名譽，致被告
    受有非財產上之損失，為此被告已提起反訴請求原告與甲○
    ○賠償，如鈞院認被告就原告所受損害應負賠償責任，則被
    告於應負之賠償範圍內主張與之抵銷云云。
三、原告主張其於93年4月27日遭被告毆打後受傷就醫之事實，
    除據提出台北縣雙溪鄉衛生所醫療費用明細及收據、三軍總
    醫院醫療費用收據等影本為證外（本院93年度瑞簡附民字第
    3號卷，以下簡稱附民卷，第7-9頁），復經本院調取相關刑
    事案卷，查閱偵查卷附診斷證明書（台灣基隆地方法院檢察
    署93年度偵字第2091號卷第17-18頁）、照片（同偵查卷第1
    9頁以下）屬實。被告雖辯稱本次衝突乃肇因於原告之挑釁
    行為，且在肢體衝突過程中，原告之夫甲○○助原告抓住被
    告雙手，原告再抓住被告頭髮，可認原告就其受傷之結果與
    有過失云云。惟查，縱被告因不堪原告之激怒而毆打原告，
    原告以言語激怒被告，僅為被告施暴之動機，此舉並不必然
    造成原告身體受傷之結果，原告受傷實係被告施暴行為所致
    ，是原告之行為與其受傷之結果間，顯不具有相當因果關係
    ，至原告與甲○○縱在該過程中曾經出手抓住被告雙手或頭
    髮，依常理判斷，其行為所造成之結果，應為被告受傷而非
    原告受傷，自難認原告就其自身傷害之結果與有過失，被告
    此項抗辯委無足採。
四、經查，原告因遭被告毆打受傷，曾前往台北縣雙溪鄉衛生所
    及三軍總醫院就診，共支出醫藥費用1,350元，有相關醫療
    費用單據可憑（附民卷第7-9頁），被告雖以原告反覆就醫
    並無必要云云資為抗辯，然依卷附醫療費用單據所載原告前
    後三次就診日期分別在93年4月28日、30日及5月11日，其第
    一次就醫在遭被告毆打後之翌日，前二次就診時間雖僅相隔
    三日，但依其於首次赴台北縣雙溪鄉衛生所就診之醫療費用
    明細及收據之記載，其僅領取「3日份」之藥物，且於同月3
    0日求診時仍有瘀傷且左腕活動不適等症狀，有卷附國防大
    學國防醫學院三軍總醫院94年11月3日函集逵字第094002064
    8號函（本院卷第48頁）足參，其首次就醫後，傷勢仍未痊
    癒而再次前往就醫，以及其於同年5月11日主訴胸壁部痛、
    左手腕及右頷部疼痛而經檢查及續服藥物治療，皆可認為治
    療其傷勢所需而支出，被告辯稱其非必要費用云云，自非可
    信。按因故意或過失，不法侵害他人之權利者，負損害賠償
    責任，民法第184條第1項前段定有明文，原告因被告之故意
    不法侵害行為而受傷，自得請求被告賠償因而支出之醫藥費
    1,350元。次按，不法侵害他人之身體、健康、名譽、自由
    、信用、隱私、貞操，或不法侵害其他人格法益而情節重大
    者，被害人雖非財產上之損害，亦得請求賠償相當之金額，
    民法第195條第1項亦有明文。被告於25年1月26日生（本院
    93年度瑞簡字第65號卷第19頁），遭被告施暴時已年屆68
    ，且其身體多處受有挫瘀傷，事發後半月內就醫3次，傷勢
    非輕，可認其受有精神上之痛苦，經審酌其傷勢及其痛苦程
    度、兩造資力（詳本院卷第17頁至第36頁稅務電子閘門財產
    所得調件明細表）等一切情狀，認原告請求之非財產上損害
    以2萬元為適當。被告雖主張以此債務與其對原告之侵權行
    為損害賠償債權主張抵銷，然按，因故意侵權行為而負擔之
    債，其債務人不得主張抵銷，民法第339條定有明文。本件
    被告既因故意侵權行為而對原告負擔債務，其抵銷之抗辯，
    顯與上開規定不合，委無足採。爰認原告請求被告給付21,3
    50元及自起訴狀繕本送達被告翌日（即93年7月13日，詳附
    民卷第1頁）起至清償日止，按年息百分之五計算之利息，
    為有理由，逾此之請求則屬無據，應予駁回。
五、兩造陳明願供擔保請准宣告假執行及免為假執行，就原告勝
    訴部分，所命給付之金額未逾500,000元，應依職權宣告假
    執行，並酌定相當擔保金額准被告免為假執行；至原告敗訴
    部分，其假執行之聲請即失所附麗，應併駁回之。
乙、反訴部分：
一、反訴原告起訴主張：反訴被告等均明知反訴原告於93年4月2
    7日（反訴起訴狀誤繕為91年4月27日）並未毆打反訴被告乙
    ○○○之胸部，反訴被告乙○○○竟向台灣基隆地方法院檢
    察署對反訴原告提出傷害告訴，誣指反訴原告毆打其胸部，
    反訴被告甲○○亦明知上情，竟於偵查中證述反訴被告乙○
    ○○遭反訴原告毆打胸部之過程，二人共同以此方式侵害反
    訴原告之名譽。嗣經鈞院93年度簡上字第115號刑事確定判
    決中認定反訴被告乙○○○胸部之傷非反訴原告於上開時間
    毆打乙○○○所致，然反訴被告乙○○○仍於94年7月28日
    、10月17日及10月24日屢次向修車場老闆轉述反訴原告毆打
    其胸部等情，致令街坊鄰居誤認反訴原告恃強毆打反訴被告
    乙○○○且造成其嚴重傷勢，全然不顧敬老尊親，令反訴原
    告遭受親友異樣眼光長達年餘，精神上痛苦不堪，爰依民法
    第195條第1項規定訴請反訴被告等連帶賠償反訴原告因此所
    受之精神上損害500,000元及自反訴起訴狀繕本送達反訴被
    告翌日起至清償日止，按年息百分之五計算之利息，並陳明
    願供擔保請准宣告假執行云云。
二、反訴被告則辯稱：
    (一)依反訴原告起訴狀所載反訴被告侵權行為之事實為91年4
      月27日兩造發生爭執，隨後反訴被告明知反訴原告並未毆
      打其胸部，竟基於誣告之犯意，製作不實之傷勢，至醫院
      看診後提出傷害告訴，依反訴原告所述上開侵權行為事實
      以觀，早已逾民法第197條第1項所定2年之請求權時效，
      反訴原告之請求為無理由。
    (二)反訴被告並未於94年7月28日在反訴原告住家附近，向修
      車廠老闆訴說伊遭反訴原告毆打，及反訴原告認反訴被告
      毀損其名譽等語，故反訴被告否認上開事實。反訴原告確
      曾毆打反訴被告，已經鈞院93年度簡上字第115號刑事判
      決確定，故縱反訴被告曾向該修車廠老闆訴說遭反訴原告
      毆打，亦係陳述事實，並未損及反訴原告之名譽。
    (三)鈞院93年度簡上字第115號刑事判決固認反訴被告胸部之
      傷非反訴原告毆打所致，惟此僅係該刑事判決所認定之事
      實，並不足以拘束民事法院，鈞院仍應自行調查斟酌，以
      決定取捨，況反訴被告是否構成誣告更未經任何審判程序
      予以確認，實難謂反訴被告誣告行為成立。反訴原告傷害
      反訴被告乙○○○之行為既經刑事判決確定，反訴原告之
      傷害行為即非虛妄，其率爾主張名譽受損，殊與名譽受損
      係指因不實之情事指稱致其社會地位遭貶損之情形有間。
三、本件反訴原告訴請反訴被告等連帶負侵權行為損害賠償責任
    ，無非以：反訴被告乙○○○明知其胸部之傷非遭反訴原告
    毆打所致，竟誣告伊傷害，反訴被告甲○○並在刑事案件審
    理中虛偽證述其經過，經本院刑事判決認定反訴被告乙○○
    ○胸部之傷非伊所為後，反訴被告乙○○○仍不斷向他人轉
    述遭伊毆打胸部之過程，造成伊精神上之痛苦，因認反訴被
    告等二人共同侵害伊之名譽云云為據。然查，反訴原告確於
    93年4月27日毆打反訴被告乙○○○成傷，業經本院以93年
    度簡上字第115號判處反訴原告拘役20日確定，已據調取上
    開刑事案卷查明屬實。本院上揭刑事案件之第一審判決（93
    年度瑞簡字第65號）認定反訴原告毆打反訴被告乙○○○，
    致其受有右側下巴2乘2公分挫瘀傷、右側胸部11乘4公分挫
    瘀傷、左側胸部10乘5公分挫瘀傷及左側前臂近手腕5乘3公
    分挫瘀傷等傷害，認反訴原告涉犯刑法傷害罪，而處以拘役
    40日，二審法院則認為其中兩側胸傷非反訴原告毆打所致，
    惟仍依傷害罪撤銷改判反訴原告拘役20日，足見二判決咸認
    反訴原告確曾出手毆打反訴被告乙○○○成傷，僅就受傷範
    圍之認定相歧。反訴原告曾於上開時日毆打反訴被告乙○○
    ○乙事，既屬實情，反訴被告乙○○○對反訴原告提出傷害
    告訴，及反訴被告甲○○於刑事案件審理中，就其所見所聞
    經過所為之證述，顯非全然無因，俱難認係憑空杜撰。至二
    判決就反訴被告乙○○○之胸傷是否遭反訴原告毆打所致，
    事實認定雖有歧異，然通常肢體衝突過程至為混亂，在場人
    就其細節未必能夠完整之記憶，其陳述與事實稍有參差，要
    屬難免，又加害人確曾出手，但實際並未造成被毆者明顯外
    傷者，亦屬可能，故上揭歧異，乃法院綜合所有卷證資料，
    就反訴被告乙○○○之陳述，以及反訴被告甲○○證言是否
    可信等證據證明力所為取捨判斷結果所生差異，但仍不能因
    此認定反訴被告所稱反訴原告毆打乙○○○胸部乙節，必屬
    虛構。況參諸證人康宗斌於上開刑事案件第二審審理中到庭
    證述：「……若二人發生肢體衝突，打不還手，而乖乖讓人
    單側定點猛力的打，導致對側胸部周同樣大小及程度之傷勢
    ，可能性雖有，相對性來說較小」（本院93年度簡上字第
    115 號卷第116頁）、「是否被害人被打了一邊之後還讓打
    他的人繼續打另外一邊也造成規則性的瘀傷，這種可能性比
    較小」（同卷第117頁）、「手的部分被人毆傷的機會比較
    大，胸部其中一部分有可能是打來的，但是對稱性則不太可
    能」（同卷第118-119頁）等語以觀，證人係根據反訴被告
    乙○○○之胸傷對稱性高之特徵，判斷其兩側胸傷同時遭外
    力毆打所致之機率較低，然亦未全然排除部分胸傷係遭外力
    重擊所致。是二審刑事確定判決基於經驗法則及概然率之高
    低，而認定反訴被告乙○○○之胸傷應非反訴原告所致，惟
    究難謂反訴被告等關於反訴原告毆打反訴被告乙○○○胸部
    之陳述，必為虛構不實。本件反訴被告等所為，與誣告、偽
    證、傳述或散佈不實事項而損害他人名譽者，自屬有間，則
    反訴原告依侵權行為之法律關係，訴請反訴被告等賠償其損
    害，為無理由，應予駁回。又原告之訴既無理由，其假執行
    之聲請即失所附麗，應併駁回之。
丙、本件事證已臻明確，兩造其餘攻擊防禦方法及所提證據，對
    於本件判決結果均不生影響，爰不逐一贅述，附此敘明。
丁、據上論結，本件原告之訴為一部有理由、一部無理由，反訴
    原告之訴為無理由，應依民事訴訟法第436條第2項、第79條
    、第78條、第389條第1項第5款、第392條第2項，判決如主
    文。
中　　華　　民　　國　　94　　年　　12　　月　　19　　日
　　              瑞芳簡易庭法　官　邱璿如
以上正本係照原本作成。
對於本件判決如有不服，應於收受送達後20日內向本院提出上訴
書狀，上訴於本院合議庭，並按他造當事人之人數附具繕本。
中　　華　　民　　國　　94　　年　　12　　月　　19　　日
                            書記官　林建清
